臺灣高等法院臺中分院民事判決　　　 96年度上易字第192號
上　訴　人　丙○○
即附帶被上訴人
訴訟代理人　洪嘉鴻律師
複　代理人　鄭晃奇律師
被　上訴人　甲○○
即附帶上訴人
訴訟代理人　乙○○
上列當事人間請求損害賠償事件，上訴人對於中華民國 96年5月
10日臺灣臺中地方法院95年度重訴字第76號第一審判決提起上訴
，被上訴人為附帶上訴，本院於 96年7月24日言詞辯論終結，判
決如下：
    主  文
原判決關於駁回附帶上訴人下列第 2項之訴及訴訟費用之裁判均
廢棄。
附帶被上訴人應再給付附帶上訴人新台幣35萬元。
上訴人之上訴駁回。
第一、二審（含附帶上訴）訴訟費用由上訴人即附帶被上訴人負
擔3分之2，餘由被上訴人即附帶上訴人負擔。
    事實及理由
一、被上訴人即附帶上訴人甲○○主張：上訴人即附帶被上訴人
    丙○○於92年9月13日凌晨4時許，駕駛牌照號碼 Ｒ7─5185
    號自用小客車沿臺中縣清水鎮○○路自東向西方向，途經鰲
    峰路與光華路口之交岔路口時，與騎乘牌照號碼ＩＹＢ─30
    6 號機車其後搭載甲○○沿光華路自南向北方向行駛至上開
    路口之訴外人林建安發生車禍。本案因丙○○未遵守交通規
    則撞及甲○○乘坐之機車，甲○○因車禍受有右側足踝、跟
    骨、距骨開放性粉碎性骨折合併軟組織缺損及右踝關節內翻
    性變形之傷害。爰依侵權行為之法律關係請求丙○○賠償如
    下：(一)醫療費新台幣（下同）11萬1136元；(二)看護費77萬88
    00元（每日 2200元，住院期間40天合計8萬8000元、出院後
    休養期間314天合計69萬0800元）；(三)門診交通費1萬5850元
    ；(四)住院期間洗髮、醫材費用 2萬7414元；(五)減少勞動能力
    損害331萬9235元（25000×12×53.83%×35年之霍夫曼係數
    20.553815）；(六)精神損失200萬元。又過失比例不能以覆議
    鑑定結果為準，因甲○○已經通過路口中心快要離開路口，
    可見丙○○過失程度比較嚴重，丙○○超速行駛，所以才會
    推行甲○○乘坐之機車23公尺等語。並聲明：上訴人即附帶
    被上訴人丙○○應給付被上訴人即附帶上訴人甲○○625 萬
    2435元，及自附帶民事起訴狀繕本送達翌日（即93年10月28
    日）起至清償日止，按年息百分之 5計算之利息。並願供擔
    保請准宣告假執行。
二、上訴人即附帶被上訴人丙○○則以：伊於案發時地係慢速行
    車，詎林建安搭載甲○○快速強行硬闖通過才發生車禍，因
    事出突然措手不及，兩車碰撞後，伊車輛才推行林建安的機
    車，甲○○之傷勢亦因推行造成，並非直接撞擊所致，雙方
    過失比例應以臺灣省政府覆議鑑定報告認定之肇事原因較為
    正確。對於看護費、門診交通費、減少勞動能力損失、慰撫
    金數額均有爭執，童綜合醫院備有交通車供病患、家屬搭乘
    ，甲○○應不致支出交通費，且甲○○鉅額索賠應屬權利濫
    用，其行使權利未依誠實及信用方法，無請求賠償之權利等
    語。並聲明：被上訴人即附帶上訴人之訴駁回。於上訴本院
    後，對於原審認定之醫藥費及增加生活上需要費用13萬8550
    元、看護費13萬4200元、交通費 1萬5050元、減少勞動能力
    損害 331萬9235元均不再爭執。僅爭執伊之過失責任較輕，
    應負 30%之責任；另甲○○經治療後已能站立、行走，並未
    喪失行動自由，原審判令伊給付30萬元精神慰撫金過高，應
    以10萬元為適當。總計甲○○受損害 370萬7035元，而甲○
    ○應負70%之過失責任，故得向伊請求之金額為111萬2110元
    。而甲○○已領取50萬9768元之強制汽車第三人責任險保險
    金，故伊應再給付甲○○60萬2342元等語。
三、原審判命上訴人丙○○應給付被上訴人甲○○ 144萬3750元
    ，及自 93年10月28日起至清償日止按年息百分之5計算之利
    息，駁回甲○○其餘部分之請求，並就甲○○勝訴部分依兩
    造聲請，分別為准、免假執行之宣告，丙○○就其敗訴部分
    不服，求為判決(一)原判決命丙○○給付超過60萬元部分廢棄
    。(二)上廢棄部分，被上訴人在第一審之訴及假執行之聲請均
    駁回。被上訴人甲○○則求為判決駁回上訴，並提起附帶上
    訴，對原審認定其應負 50%之過失責任，並不爭執，求為判
    決(一)原判決關於駁回附帶上訴人下列第 2項之訴及訴訟費用
    之裁判均廢棄。(二)附帶被上訴人應再給付附帶上訴人35萬元
    。上訴人丙○○則求為判決駁回附帶上訴。
四、兩造不爭執事項：
  (一)丙○○於92年9月13日凌晨4時許，駕駛牌照號碼 Ｒ7─5185
    號自用小客車沿臺中縣清水鎮○○路自東向西方向，途經鰲
    峰路與光華路口之交岔路口時，與未取得駕駛執照騎乘牌照
    號碼ＩＹＢ─ 306號機車其後搭載甲○○沿光華路自南向北
    方向行駛至上開路口之訴外人林建安發生車禍。
  (二)本件肇事之交岔路口，丙○○行駛之鰲峰路設有閃光黃燈號
    誌，林建安行駛之光華路則設有閃光紅燈號誌。
  (三)甲○○因本次車禍受有右側足踝、跟骨、距骨開放性粉碎性
    骨折合併軟組織缺損及右踝關節內翻性變形之傷害。
  (四)原審認定甲○○因車禍支出醫藥費及增加生活上需要費用13
    萬8550元、看護費13萬4200元、交通費 1萬5050元、減少勞
    動能力損害331萬9235元兩造均不再爭執。
  (五)甲○○已請領強制汽車責任險之保險金50萬9768元。
  (六)甲○○將來每月之收入以2萬5000元為標準。
五、本件爭點之所在：
  (一)本件車禍肇事責任（過失比例）為何？
  (二)甲○○得請求之慰撫金數額？
六、兩造對於丙○○駕駛前開自小客車，於上揭時地與騎乘機車
    搭載甲○○之訴外人林建安發生車禍，甲○○因本次車禍受
    有前開傷害等情既不爭執，而丙○○因過失傷害並經原法院
    判處罪刑在案（原法院 93年度沙交簡上字第501號刑事判決
    ），經核丙○○亦不否認其有過失，且對上開刑事判決亦不
    爭執，僅抗辯甲○○與有過失及過失比例為 70%，甲○○主
    張之此部分事實堪信為真正。
七、按因故意或過失，不法侵害他人之權利者，負損害賠償責任
    ；不法侵害他人之身體或健康者，對於被害人因此喪失或減
    少勞動能力，或增加生活上之需要時，應負損害賠償責任。
    又不法侵害他人之身體、健康、名譽、自由、信用、隱私、
    貞操，或不法侵害其他人格法益而情節重大者，被害人雖非
    財產上之損害，亦得請求賠償相當之金額，民法第184條第1
    項前段、第193條第1項、第195條第1項分別定有明文。甲○
    ○既因丙○○之不法故意侵權行為而受有損害，依首揭規定
    ，甲○○自得請求丙○○賠償其損害。茲兩造就原審認定甲
    ○○因車禍支出醫藥費及增加生活上需要費用13萬8550元、
    看護費13萬4200元、交通費 1萬5050元、減少勞動能力損害
    331萬 9235元均不再爭執，本院即不再審酌。僅就爭執部分
    審酌如下：
  (一)精神慰撫金部分：按以人格權遭遇侵害，受有精神上之痛苦
    ，而請求慰藉金之賠償，其核給之標準，須斟酌雙方之身分
    、資力與加害程度及其他各種情形核定相當之數額。且所謂
    「相當」，應以實際加害情形與其名譽影響是否重大及被害
    人之身分、地位與加害人之經濟情況等關係定之，最高法院
    86年度臺上字3537號判決意旨可參。本院審酌本件侵權行為
    係偶發之過失行為所致，甲○○因本件傷害住院及手術多次
    、殘存機能障害，惟連接融合良好，可藉特殊鞋之輔助而站
    立、行走，暨兩造身分地位及財產情形等一切情狀，認甲○
    ○請求丙○○給付精神慰撫金 200萬元，尚屬過高，惟甲○
    ○現是年輕少女，因受此傷害，外觀遺留明顯殘缺及疤痕，
    右腳腳跟變形無法著地，需穿特殊之鞋子方能站立。業經本
    院當庭勘驗明確。甲○○之心理傷害當可想見，應核減為10
    0萬元始為允當，丙○○抗辯應以 10萬元為適當，顯與甲○
    ○之傷勢及社會通常觀念不符，不足採取。
  (二)再按損害之發生或擴大，被害人與有過失者，法院得減輕賠
    償金額或免除之；上開規定於被害人之代理人或使用人與有
    過失者，準用之，民法第 217條第1項前段、第3項分別定有
    明文。此項規定之目的在謀求加害人與被害人間之公平，倘
    受害人於事故之發生亦有過失時，由加害人負全部賠償責任
    ，未免失諸過酷，是以賦與法院得不待當事人之主張，減輕
    其賠償金額或免除之職權。此所謂被害人與有過失，只須其
    行為為損害之共同原因，且其過失行為並有助成損害之發生
    或擴大者，即屬相當，不問賠償義務人應負故意、過失或無
    過失責任，均有該條項規定之適用。而駕駛人駕駛汽車，應
    遵守道路交通標誌、標線、號誌之指示；汽車行駛至交岔路
    口，其行進、轉彎，應遵守燈光號誌之指示。汽車行駛時，
    駕駛人應注意車前狀況，並隨時採取必要之安全措施。道路
    交通安全規則第90條前段、第102條第1項第1款、第94條第3
    項分別定有明文。且在設有閃光黃燈、閃光紅燈號誌之交岔
    路口，依道路交通標誌標線設置規則第211第1項第1、2款之
    規定，閃光黃燈表示「警告」，車輛應減速接近，注意安全
    ，小心通過，閃光紅燈表示「停車再開」，車輛應減速接近
    ，先停止於交岔路口前，讓幹道車優先通行後認為安全時，
    方得續行。亦即，行駛於設有閃光紅燈路線者為支道車，應
    禮讓行駛於設有閃光黃燈路線之幹道車先行。查丙○○行駛
    於鰲峰路，在肇事路口設有閃光黃燈號誌，林建安行駛於光
    華路，在該路口則設閃光紅燈號誌，此為雙方所不爭執，其
    二人行駛至上開路口自均應分別注意前開規定。然依林建安
    於警詢時陳稱：其要經過鰲峰路口時有減速，發現右邊有一
    部白色車還很遠，所以就騎過馬路等語；丙○○則稱：有一
    機車忽然出現其面前，其來不及反應就發生碰撞，發現危害
    時，僅發現左邊有光線（車燈），未作閃避等語。而道路交
    通事故現場圖及現場、車損照片所示（附於臺灣臺中地方法
    院檢察署 93年度偵字第5935號偵查卷宗第10頁、第20-25頁
    ，並參照原審卷第 171頁），二車撞擊地點位於交叉路口內
    ，丙○○車頭撞擊林建安機車右側車身，二車幾呈90度直角
    ，且撞擊後丙○○之自小客車繼續推行林建安之機車，致機
    車在地上遺留機車刮地痕達23公尺，可見雙方均未注意上開
    規定而貿然通過該交叉路口前停止線，致因互相閃避不及而
    直接碰撞。茲林建安既於通過路口前已發現丙○○之車輛行
    駛而來，縱錯估形勢認該車「還很遠」，貿然繼續行駛通過
    該路口，而丙○○貿然通過路口，致未能發現已先駛入交叉
    路口內之林建安重機車，因而未及閃避發生碰撞並繼續推行
    該機車達23公尺，其二人駕駛汽（機）車，自均與前開規定
    有違。故甲○○搭乘訴外人林建安騎乘之機車，因訴外人林
    建安與有過失肇事而受傷，其請求丙○○賠償之金額應依民
    法第217 條第3項準用同條第1項規定予以酌減。本院斟酌甲
    ○○之使用人林建安就損害之發生及擴大之與有過失程度，
    丙○○汽車碰撞林建安機車並繼續推行該機車達23公尺，足
    見丙○○並超速行駛，認應兩造應各負 50%之責任。故應免
    除丙○○ 50%之賠償金額。依此計算，甲○○得請求丙○○
    賠償之金額為230萬3518元（計算式：(138,550＋134,200＋
    15,050＋3, 319,235＋1,000,000)×50%＝2,303,518元以下
    四捨五入）。丙○○主張甲○○應負 70%之過失責任，並不
    足取。
八、又按保險人依本法規定所為之保險給付，視為被保險人損害
    賠償金額之一部分；被保險人受賠償請求時，得扣除之。強
    制汽車責任保險法第32條定有明文。本件甲○○已經領取丙
    ○○所投保之強制汽車第三人責任險保險金50萬9768元，此
    為兩造所不爭，並有甲○○提出之強制險已決賠案查詢資料
    可憑（見原審卷第 115頁），故依前開規定，自應於丙○○
    應賠償之總額中予以扣除。基此計算，丙○○尚須給付甲○
    ○179萬3750元（計算式：2,303,518元－509,768元＝1,793
    ,750 元）。
九、綜上所述，甲○○本於侵權行為法律關係，請求丙○○給付
    損害賠償 179萬3750元，及自起訴狀繕本送達翌日即93年10
    月 28日起至清償日止，按年息百分之5計算之利息範圍內，
    為有理由，應予准許。逾此部分所為之請求，為無理由，應
    予駁回。
十、原審判命丙○○給付甲○○ 144萬3750元，及自93年10月28
    日起至清償日止按年息百分之 5計算之利息，而駁回甲○○
    其餘之訴。關於原審判命丙○○給付部分，核無不當，丙○
    ○上訴意旨指摘原判決此部分不當，求予廢棄改判，為無理
    由，應駁回其上訴。又被上訴人即附帶上訴人甲○○請求上
    訴人即附帶被上訴人丙○○再給付 35萬元（1,793,750－1,
    443,750＝350,000），為有理由，應予准許，乃原判決就此
    部分為附帶上訴人甲○○敗訴之判決，自有未洽。附帶上訴
    人甲○○就此部分指摘原判決不當，求予廢棄改判，為有理
    由，爰由本院將原判決此部分予以廢棄改判如主文第 3項所
    示。
十一、據上論結，本件上訴為無理由，附帶上訴為有理由，依民
      事訴訟法第449條第1項、第450條、第 78條，判決如主文
      。
中　　華　　民　　國　　96　　年　　8 　　月　　7 　　日
                      民事第三庭審判長法　官  曾謀貴
　　　　　　　　　　　      　　　　　法　官  蔡王金全
　　　　　　　　　　　      　　　　　法　官  朱  樑
以上正本係照原本作成。
丙○○得上訴，甲○○不得上訴。
如對本判決上訴，須於收受判決送達後20日內向本院提出上訴書
狀，其未表明上訴理由者，應於提出上訴後20日內向本院提出上
訴理由書（須按他造人數附具繕本）。
上訴時應提出委任律師為訴訟代理人之委任狀。具有民事訴訟法
第466條之1第1項但書或第2項之情形為訴訟代理人者，另應附具
律師及格證書及釋明委任人與受任人有該條項所定關係之釋明文
書影本。
                                      書記官  李妍嬅
中　　華　　民　　國　　96　　年　　8 　　月　　8 　　日
                                                      Ｍ
